【裁判字號】    98,抗,20
【裁判日期】    980923
【裁判案由】    拍賣抵押物
【裁判全文】
臺灣高雄地方法院民事裁定                98年度抗字第20號
抗  告  人  乙○○
相  對  人  香港商香港上海豐銀行股份有限公司
法定代理人  甲○○
上列抗告人因與相對人間拍賣抵押物事件，對於民國98年7 月23
日本院98年度司拍字第942 號所為裁定提起抗告，本院裁定如下
：
    主  文
抗告駁回。
抗告程序費用新台幣壹仟元由抗告人負擔。
    理  由
一、抗告意旨略以：抗告人以其所有，如附件所示房地（下稱系
    爭房地）向相對人申辦貸款，雖有未遵期繳付本息之情事，
    然而抗告人已向相對人申請暫以繳息不還本之方式清償，並
    已繳納申辦手續費新台幣（下同）3,000 元，詎相對人以系
    爭房地已遭聯邦商業銀行股份有限公司（下稱聯邦銀行）假
    扣押為由，拒絕抗告人之申請，嗣抗告人請求與相對人進行
    更生協商，亦遭相對人拒絕，為求與相對人繼續協商，依法
    提起抗告等語。並聲明：廢棄原裁定，駁回相對人拍賣系爭
    房地之聲請。
二、按抵押權人於債權已屆清償期而未受清償者，得聲請法院拍
    賣抵押物，就其賣得價金而受清償，民法第873 條第1 項定
    有明文。又聲請拍賣抵押物，原屬非訟事件，祇須其抵押權
    已經依法登記，且債權已屆清償期而未受清償，法院即應為
    准許拍賣之裁定。至於為拍賣程序基礎之私法上權利有瑕疵
    或實際上之清償期有無變更等情事，則應由爭執其權利之人
    提起訴訟，以資救濟，而非依抗告程序聲明不服。有最高法
    院49年台抗字第244 號、58年台抗字第524 號判例要意旨可
    資參照。經查，相對人依上開規定聲請拍賣抵押物，係屬非
    訟事件，法院所為准駁之裁定，並無就抵押債權及抵押權之
    存否為實質上判斷確認之效力，祗須抵押權在形式上已依法
    登記，且所擔保之抵押債權經形式上審查亦已屆清償期而未
    受清償，法院即應為准許拍賣抵押物之裁定。倘債務人就緩
    期清償等實體上之法律關係有所爭執，為求保護其權利，應
    另提起訴訟以求解決，自非抗告程序所能救濟。
三、次查，抗告人於94年4 月1 日以系爭房地設定本金最高限額
    抵押權340 萬元，以擔保其對相對人現在及將來所負一切債
    務清償，並經辦妥抵押權設定登記後，於同日向相對人借款
    280 萬元，約定借款期限自94年4 月6 日起119 年4 月5 日
    止，按年息3.77% 機動調整計息，倘有違約或逾期未繳款情
    事即依約加計違約金及遲延利息。詎相對人自98年2 月10日
    起即未遵期繳款，迄今尚積欠本金2,490, 417元等情，業據
    相對人陳述綦詳，並有系爭房地抵押權設定契約書暨其他約
    定事項、他項權利證明書、借款約定書、土地及建物登記謄
    本在卷可稽（見原審卷第8 至9 頁、第7 頁、第10至18頁、
    笫19至20頁），應堪認定。從而，原審審閱上開事實，依前
    引規定准許相對人拍賣抵押物之聲請，於法並無違誤。抗告
    意旨要求相對人再與抗告人協商，並允抗告人僅還息不還本
    云云，核與拍賣抵押物事件應審酌之要件有間，且非抗告程
    序所得斟酌，抗告人據以提起抗告，請求廢棄原裁定，駁回
    相對人之聲請，係無理由，應予駁回。
據上論結，本件抗告為無理由，依非訟事件法第46條、第21條第
2 項、第24條第1 項，民事訴訟法第495 條之1 第1 項、第449
條第1 項、第78條，裁定如主文。
中    華    民    國    98    年    9     月    23    日
                      民事第五庭  審判長法官  李昭彥
                                  法      官  何佩陵
                                  法      官  賴文姍
以上正本證明與原本無異。
如不服本裁定應於送達後10日內向本院提出再抗告狀，並繳納再
抗告費新台幣1,000 元。再為抗告應以適用法規顯有錯誤為理由
，並經本院之許可，該許可以原裁定所涉及之法律見解具有原則
上重要性者為限。
中    華    民    國    98    年    9     月    23    日
                                  書  記  官  林秀珍
附件：
  1.土地標示：高雄縣鳳山市○○段第1013-2地號，地目建，面
    積3,247平方公尺，權利範圍萬分之150 之土地。
  2.建築改良物標示：
  (1)建號13737 號，即門牌號碼為高雄縣鳳山市○○○路451 巷
    13號，權利範圍全部之房屋。
  (2)上開建物之共同使用部分，即建號13795 號，面積1,936.91
    平方公尺，權利範圍萬分之59之建物。


司法院資訊處製作；財團法人民間司法改革基金會備份。
